【裁判字號】    95,簡上,43
【裁判日期】    950815
【裁判案由】    竊盜等
【裁判全文】
臺灣基隆地方法院刑事判決              95年度簡上字第43號
公  訴  人  台灣基隆地方法院檢察署檢察官
上  訴  人
即  被  告  丙○○
上列上訴人即被告因竊盜等案件，不服本院基隆簡易庭95年度基
簡字第146 號，中華民國95年3 月6 日第一審簡易判決（聲請簡
易判決處刑案號：臺灣基隆地方法院檢察署95年度偵字第584 號
）提起上訴，本院管轄之第二審合議庭判決如下：
    主  文
原判決撤銷。
丙○○攜帶兇器竊盜，未遂，處有期徒刑肆月，如易科罰金，以
銀元佰元即新臺幣玖佰元折算壹日。
    事  實
一、丙○○係甲○○僱用之工人，二人於民國95年1 月3 日晚間
    9 時許，在基隆市○○路31巷2 弄1 號2 樓「藍蘭小吃部」
    共同飲酒後，丙○○於送甲○○前往基隆市○○路31巷巷口
    搭乘計程車途中，見甲○○略有酒意，因稍早在工地曾看見
    甲○○之皮夾內有現金，竟萌毀損及意圖為自己不法所有之
    竊盜故意，先以其所有之客觀上足以對人之生命、身體造成
    危險之兇器美工刀1 把，割破甲○○穿著之長褲後方口袋及
    置於口袋內之皮夾，足以生損害於甲○○，再伸手摸甲○○
    遭割破之長褲後方口袋，著手竊取甲○○之皮夾及其內之現
    金，然因甲○○酒後蹲下身體，丙○○難以得手，為恐其犯
    行遭發覺即逕行離去，因而未能得逞。嗣甲○○提出上開遭
    割破之長褲1 件及皮夾1 只報警處理後，經警循線查獲上情
    。
二、案經甲○○訴由基隆市警察局第一分局移送臺灣基隆地方法
    院檢察署檢察官聲請簡易判決處刑。
    理  由
壹、程序事項：
    證人甲○○於警詢、檢察官偵查中之證言，雖係被告以外之
    人於審判外之陳述而屬傳聞證據，且不符刑事訴訟法第159
    條之2 、第159 條之3 之規定，惟公訴人於本院審判程序中
    對於證人甲○○於警詢及檢察官偵查中之陳述之證據能力，
    表示沒有意見，且迄於言詞辯論終結前亦未聲明異議，而被
    告丙○○則係經合法傳喚未到庭，對此亦未表示意見。本院
    審酌證人甲○○陳述作成時之情況，並無不能自由陳述之情
    形，亦無違法取證或其他瑕疵，認為以之作為證據為適當，
    是證人甲○○於警詢及檢察官偵查中所為之審判外之陳述，
    合於刑事訴訟法第159 條之5 之規定，得為證據。又扣案之
    遭割破長褲1 件及皮夾1 只，係證人甲○○自行提出扣案，
    且查無公務員違法取證之情形，依法自得為證據，合先敘明
    。
貳、實體事項：
一、上訴人即被告丙○○經合法傳喚未到庭，然上揭事實，業經
    被告於警詢、檢察官偵查中坦承屬實，核與證人即告訴人兼
    被害人甲○○於警詢、檢察官偵查中證述之情節大致相符，
    且有證人遭割破之長褲1 件及皮夾1 只扣案可稽，被告之自
    白核與事實相符，可以採信。本件事證明確，被告毀損及竊
    盜犯行洵堪認定，應依法論科。
二、論罪科刑：
  (一)查被告行為後，刑法業於民國94年1 月7 日修正、94年2 月
    2 日公布，並於95年7 月1 日起施行（下稱新法；修正前刑
    法下稱舊法），其中與本件有關部分之第25條、第26條、第
    33條第5 款、第41條第1 項、第55條，均業已修正。按「行
    為後法律有變更者，適用行為時之法律，但行為後之法律有
    利於行為人者，適用最有利於行為人之法律。」，新法第2
    條第1 項定有明文。此條規定係規範行為後法律變更所生新
    舊法律比較適用之準據法，本身尚無新舊法比較之問題，於
    新法施行後，應一律適用新法第2 條第1 項之規定，為「從
    舊從輕」之比較，先予敘明（最高法院95年度第八次刑事庭
    會議決議一(一)參照）。茲就本案新舊法比較結果說明如下：
    1.被告行為後，刑法施行法於95年6 月14日修正，增訂第1
      條之1 ，明訂中華民國94年1 月7 日刑法修正施行後，刑
      法分則編所定罰金之貨幣單位為新台幣。94年1 月7 日刑
      法修正時，刑法分則編未修正之條文定有罰金者，自94年
      1 月7 日刑法修正施行後，就其所定數額提高為30倍，但
      72年6 月26日至94年1 月7 日新增或修正之條文，就其所
      定數額提高為3 倍。惟因原本刑法條文罰金之單位為銀元
      ，與新台幣之折算比例為3 比1 ，復因罰金罰鍰提高標準
      條例第1 條之適用，罰金數額業已提高10倍，因而實際上
      所得科處罰金之總數，固未提高，惟刑法第33條第5 款並
      經修正，罰金最低額由銀元1 元以上，修正為新台幣1,00
      0 元以上，以百元計算之。因之刑法分則條文中有罰金刑
      者，其罰金之最低額業經修正為新台幣1,000 元以上，以
      修正前之規定有利被告，本件被告所犯如後所述之刑法第
      354 條之毀損罪之法定刑中有罰金刑，故應依新法第2 條
      第1 項規定，適用被告行為時之刑法第354 條（條文本身
      未修正）規定論處（最高法院95年度第八次刑事庭會議決
      議三(一)1.參照）。
    2.被告行為時之舊法第25條第1 項規定：「已著手於犯罪行
      為之實行而不遂者，為未遂犯。」、第25條第2 項規定：
      「未遂犯之處罰，以有特別規定者，為限。」，第26條規
      定：「未遂犯之處罰，得按既遂犯之刑減輕之。但其行為
      不能發生犯罪之結果，又無危險者，減輕或免除其刑。」
      ；新法第25條第1 項規定：「已著手於犯罪行為之實行而
      不遂者，為未遂犯。」、第25條第2 項規定：「未之遂犯
      之處罰，以有特別規定者為限，並得按既遂犯之刑減輕之
      。」，第26條規定：「行為不能發生犯罪之結果，又無危
      險者，不罰。」。比較修正前後條文，新法係將舊法第26
      條前段關於一般未遂犯處罰效果之規定，改列於新法第25
      條第2 項後，使新法第25條規範一般未遂犯之規定趨於完
      整，新法第26條則專為規範不能未遂，故修正前後之條文
      關於一般未遂犯之構成要件及法律效果均未變更，對於被
      告並無利與不利之情形，核無新舊法比較之問題。是被告
      本案所為如後述之加重竊盜未遂罪，其性質既屬一般未遂
      犯，應逕依裁判時之新法第25條第2 項後段之規定，減輕
      其刑。
    3.被告所犯下列刑法第321 條第2 項、第1 項第3 款之加重
      竊盜罪、第354 條之毀損罪，有如後述方法、目的之牽連
      關係，依舊法第55條規定，應從一重之刑法第321 條第2
      項、第1 項第3 款加重竊盜罪處斷，然因新法刪除第55條
      牽連犯之規定，被告所犯上述各罪應依數罪併罰之規定分
      論併罰，經比較新舊法之規定，修正後之新法並非較有利
      於被告，依新法第2 條第1 項規定，自應適用被告行為時
      之舊法，仍以第55條牽連犯之規定，從一重處斷（最高法
      院95年度第八次刑事庭會議決議五(三)參照）。
    4.被告行為時之舊法第41條第1 項前段規定：「犯最重本刑
      為五年以下有期徒刑以下之刑之罪，而受六個月以下有期
      徒刑或拘役之宣告，因身體、教育、職業、家庭之關係或
      其他正當事由，執行顯有困難者，得以一元以上三元以下
      折算一日，易科罰金。」，且被告行為時之易科罰金折算
      標準，修正前罰金罰鍰提高標準條例第2 條前段（95年7
      月1 日修正公布刪除）規定，就其原定數額提高為100 倍
      折算1 日，則本件被告行為時之易科罰金折算標準，應以
      銀元300 元折算1 日，經折算為新臺幣後，應以新臺幣90
      0 元折算為1 日。惟被告行為後之新法第41條第1 項前段
      則規定：「犯最重本刑為五年以下有期徒刑以下之刑之罪
      ，而受六個月以下有期徒刑或拘役之宣告者，得以新臺幣
      一千元、二千元或三千元折算一日，易科罰金。」，比較
      新舊法易科罰金折算標準，以舊法之規定較有利於被告，
      則應依新法第2 條第1 項規定，適用舊法第41條第1 項前
      段規定，定其折算標準。（最高法院95年度第八次刑事庭
      會議決議三(二)參照）。
    5.綜上比較結果，本案除編號3.一般未遂犯應適用新法第25
      條第2 項後段之規定，與原審適用舊法第26條前段之規定
      不同外，餘均與原審適用之法條相同。
  (二)次查被告持以竊盜之美工刀雖未據扣案，然該美工刀既能割
    破證人穿著之長褲及置於長褲內之皮夾，顯見該美工鋒利無
    比，自足對人之生命、身體造成危險，顯為兇器無疑。是核
    被告所為係犯刑法第321 條第2 項、第1 項第3 款之攜帶兇
    器竊盜未遂罪及同法第354 條之毀損罪。被告所犯上開二罪
    間有方法、目的之牽連關係，應依修正前刑法第55條規定，
    從一重之刑法第321 條第2 項、第1 項第3 款之攜帶兇器竊
    盜未遂罪處斷。被告加重竊盜之行為僅止於未遂階段，爰依
    新法第25條第2 項規定，按既遂犯之刑減輕其刑。原審據以
    論罪科刑，固非無見，然原審未及適用新法第25條第2 項之
    規定，按既遂犯之刑度減輕被告之刑度，容有未洽。被告提
    起本件上訴，僅表明上訴之意，並未到庭或以書狀提出任何
    不服原審判決之具體事證供本院審酌，其上訴顯無理由，然
    原審既有如前所述可議之處，自應由本院予以撤銷改判。爰
    審酌被告正值壯年，不思以己力賺取財物，妄以竊盜之方法
    快速獲取財物，其行為殊不足取，暨其竊盜動機、手段、所
    生之危害及犯後態度等一切情狀（依最高法院95年度第八次
    刑事庭會議決議六(一)之意旨，新法第57條之規定，為法院就
    刑法裁量審認標準見解之明文化，非屬法律之變更，無新舊
    法比較適用之問題。），量處如主文所示之刑，併諭知易科
    罰金之折算標準。又被告雖供稱持以毀損證人長褲及皮夾之
    美工刀1 把係其所有，然未據扣案，為免將來執行困難，爰
    不予宣告沒收；另扣案之褲子1 件及皮夾1 只係證人甲○○
    所有，依法不得宣告沒收，均附此敘明。
四、第二審被告經合法傳喚，無正當之理由不到庭者，得不待其
    陳述，逕行判決，刑事訴訟法第371 條定有明文。次按對於
    簡易判決處刑不服而上訴者，得準用上開規定，此觀諸刑事
    訴訟法第455 條之1 第3 項之規定自明。本案上訴人即被告
    丙○○經本院合法傳喚，有卷附送達證書可憑，其於審判期
    日無正當理由未到庭，爰不待其陳述，而為一造辯論判決，
    附此敘明。
據上論斷，應依刑事訴訟法第455 之1 第1 項、3 項、第369 條
第1 項前段、第364 條、第371 條、第299 條第1 項前段，刑法
第2 條第1 項、第321 條第2 項、第1 項第3 款、第354 條、第
25條第2 項後段，修正前刑法第33條第5 款、第55條、第41條第
1 項前段，罰金罰鍰提高標準條例第1 條前段、修正前罰金罰鍰
提高標準條例第2 條，現行法規所定貨幣單位折算新臺幣條例第
2 條，判決如主文。
本案經檢察官乙○○到庭執行職務。
中    華    民    國    95    年    8     月    15    日
                  刑事第二庭審判長法    官   王敏慧
                                  法    官   陳伯厚
                                  法    官   劉桂金
以上正本證明與原本無異。
不得上訴。
中    華    民    國    95    年    8     月    15    日
                                  書 記 官   鄧順生
附錄論罪法條：
刑法第321條第1項第3款、第2項
犯竊盜罪而有左列情形之一者，處 6 月以上、 5 年以下有期徒
刑：
三  攜帶兇器而犯之者。
前項之未遂犯罰之。
刑法第354條
毀棄、損壞前二條以外之他人之物或致令不堪用，足以生損害於
公眾或他人者，處2 年以下有期徒刑、拘役或5 百元以下罰金。


司法院資訊處製作；財團法人民間司法改革基金會備份。
